【裁判字號】    98,易,779
【裁判日期】    981224
【裁判案由】    詐欺
【裁判全文】
臺灣桃園地方法院刑事判決               98年度易字第779號
公  訴  人  臺灣桃園地方法院檢察署檢察官
被      告  乙○○
被      告  甲○○
上列被告因詐欺案件，經檢察官提起公訴（九十八年度偵字第二
一○二號、第一一二二六號）及移送併辦（九十八年度偵字第一
三九五六號、第一三九五七號），本院判決如下：
    主  文
甲○○幫助意圖為自己不法之所有，以詐術使人將本人之物交付
，處有期徒刑參月，如易科罰金，以新臺幣壹仟元折算壹日。
乙○○幫助意圖為自己不法之所有，以詐術使人將本人之物交付
，處有期徒刑貳月，如易科罰金，以新臺幣壹仟元折算壹日。
    事  實
一、甲○○、乙○○均能預見提供金融機構帳戶之存摺、提款卡
    及密碼予姓名年籍不詳之人使用，可能幫助不詳犯罪集團作
    為犯罪行為之工具，仍不違其本意，竟基於幫助詐欺之犯意
    聯絡，於民國97年8 月17日前某日，在桃園縣某處，由甲○○將其向第一商業銀行桃園分行申辦之帳號00000000000000
    號帳戶之存摺、提款卡及密碼，交予乙○○，再由乙○○以
    約新臺幣（下同）四千元之代價，賣予真實姓名年籍不詳綽
    號「翔哥」之成年男子使用，所得款項再悉數交還甲○○，
    藉此幫助「翔哥」與其所屬之犯罪集團成員以之做為收取贓
    款之帳戶。嗣該詐欺集團成年成員共同意圖為自己不法之所
    有，分別為下列之行為：
（一）於97年8月17日下午2時13分許，佯以網路拍賣公司人員身
      分，撥打電話予丙○○，謊稱因其先前在網路購物時，誤
      設為分期付款方式，若未於當日依郵局人員指示完成程序
      ，將導致連續扣款云云。約十餘分鐘後，另一名真實姓名
      年籍不詳之該詐欺集團成年成員佯以郵局人員身分，撥打
      電話予丙○○，表示剛接獲通知，將負責為丙○○解除錯
      誤款項云云，致使丙○○陷於錯誤，依指示前往臺南縣永
      康市○○○路之第一商業銀行操作自動櫃員機，而於同日
      晚間6 時19分以及23分許，先後匯款六萬八千元及一千元
      至甲○○上開帳戶內，該匯款旋遭詐騙集團成員提領一空
      。
（二）於97年8月17日晚間6時15分前某時，佯以網路賣家身分，
      撥打電話予彭成鈞，謊稱其先前在網路購物時，因匯款操
      作方式有誤，將以電話通知台灣銀行竹北分行中止此筆款
      項云云，嗣由另一名真實姓名年籍不詳之該詐欺集團成年
      成員佯稱係台灣銀行行員，撥打電話予彭成鈞，指示其至
      自動櫃員機查詢帳戶餘額，致彭成鈞陷於錯誤，依該名詐
      欺集團成員之指示，前往桃園縣中壢市某處自動櫃員機操
      作，而於同日晚間6 時15分許，匯款二萬八千元至上開帳
      戶，該款項旋遭詐騙集團成員提領一空。嗣因彭成鈞發覺
      受騙報警而循線查獲。
二、案經臺南市警察局第一分局移轉臺北縣政府警察局三重分局
    報請臺灣板橋地方法院檢察署呈請臺灣高等法院檢察署檢察
    長令轉臺灣桃園地方法院檢察署檢察官偵查起訴及桃園縣政
    府警察局楊梅分局移轉臺北市政府警察局大安分局移轉內政
    部警政署保安警察第二總隊報請臺灣高雄地方法院檢察署呈
    請臺灣高等法院檢察署檢察長令轉臺灣桃園地方法院檢察署
    檢察官移送併辦。
    理  由
壹、證據能力：
    按被告以外之人於審判外之陳述，雖不符刑事訴訟法第一百
    五十九條之一至第一百五十九條之四之規定，而經當事人於
    審判程序同意作為證據，法院審酌該言詞陳述或書面陳述作
    成時之情況，認為適當者，亦得為證據；當事人、代理人或
    辯護人於法院調查證據時，知有刑事訴訟法第一百五十九條
    第一項不得為證據之情形，而未於言詞辯論終結前聲明異議
    者，視為有前項之同意，刑事訴訟法第一百五十九條之五定
    有明文。本件認定事實所引用卷附之供述證據，被告甲○○
    、乙○○於本院行準備程序時均同意有證據能力（見本院卷
    第17頁），且迄於本案言詞辯論終結前亦未異議，本院審酌
    前開證據均查無有何違反法定程序取得之情形，亦無顯有不
    可信與不得作為證據等情，故均應認為有證據能力。至其餘
    非供述證據，本院查無有何違反法定程序取得之情形，亦應
    認有證據能力。
貳、認定犯罪事實所憑證據及理由：
一、被告乙○○部分：
    上開犯罪事實業據被告乙○○於偵查及本院行準備程序與審
    理時均坦承不諱（見臺灣桃園地方法院檢察署九十八年度偵
    字第二一○二號卷第58至59頁、本院審易卷第26頁、本院卷
    第16頁、第44頁），且被告甲○○於偵查中及本院行準備程
    序與審理時，亦坦承有將上開帳戶之存摺、提款卡及密碼均
    交予被告乙○○（見臺灣桃園地方法院檢察署九十八年度偵
    字第二一○二號卷第57頁、臺灣高雄地方法院檢察署九十七
    年度偵字第三二九三七號卷第36至37頁、本院審易卷第25頁
    反面、本院卷第14頁、第44頁），並經證人即被害人丙○○
    、彭成鈞對其受騙之過程，於警詢時證述綦詳（見臺灣板橋
    地方法院檢察署九十七年度偵字第三三五○七號卷第16至17
    頁、內政部警政署保安警察第二總隊第四大隊第三中隊刑案
    偵查卷二第35至36頁），復有上揭被害人提出之自動櫃員機
    交易明細（見臺灣板橋地方法院檢察署九十七年度偵字第三
    三五○七號卷第45頁、內政部警政署保安警察第二總隊第四
    大隊第三中隊刑案偵查卷二第50頁）、第一商業銀行桃園分
    行97年9月2日一桃園字第00481 號函附被告甲○○上開帳戶
    之開戶基本資料及交易明細（見臺灣板橋地方法院檢察署九
    十七年度偵字第三三五○七號卷第24頁反面至30頁）在卷足
    憑，堪認被告乙○○之自白與事實相符，且依上開帳戶之交
    易明細所示，被害人丙○○、彭成鈞所匯入之款項，均旋即
    遭人提領一空，是被告甲○○申辦之上開帳戶確已交由被告
    乙○○提供予詐騙集團成員作為實施詐欺被害人財物犯行之
    用無訛。
二、被告甲○○部分：
    訊據被告甲○○固坦承上開帳戶為其申辦，且有將上開帳戶
    之存摺、提款卡及密碼均交予被告乙○○，惟矢口否認有幫
    助詐欺之犯行，辯稱：因被告乙○○向伊表示有一筆很急的
    錢要匯進來，要向伊借帳戶，伊才交付上開帳戶之存摺、提
    款卡及密碼予被告乙○○，伊沒有賣帳戶及幫助詐欺之故意
    云云。經查：
  1.上開犯罪事實，業據被告乙○○經轉換為證人身分後於偵查
    中具結證稱：我在97年有拿甲○○上開帳戶及合作金庫之存
    摺、提款卡及密碼，因為甲○○當時缺錢，我拿給我的朋友
    「翔哥」，二本總共七、八千元，我將賣得的金錢拿給甲○○，我有告訴甲○○要將上開帳戶賣給他人等語（見臺灣桃
    園地方法院檢察署九十八年度偵字第二一○二號卷第59頁）
    及於本院審理時亦結證稱：甲○○交付上開帳戶存摺、提款
    卡、密碼給我，是因為他當時說他缺錢，我將他的本子交給
    另一個人，每一本都有代價，拿到錢之後我就交給甲○○等
    語明確（見本院卷第35至36頁），而被告甲○○與乙○○當
    時為好朋友，兩人並無舊怨仇恨或借貸糾紛等情，業據被告
    甲○○於本院行準備程序時供述明確（見本院審易卷第26頁
    、本院卷第16頁），且被告乙○○於本院審理時亦證稱：我
    一開始就承認我有幫助詐欺，所以我不是為了脫罪才做上開
    證述等語（見本院卷第39頁），顯見被告乙○○確無誣指被
    告甲○○之動機，是被告乙○○之證述自可採信。此外，並
    有前述被害人丙○○、彭成鈞於警詢時之指訴及其等提出之
    自動櫃員機交易明細、被告甲○○上開帳戶之開戶基本資料
    及交易明細等資料在卷可佐。
  2.被告甲○○雖以上開情詞置辯，惟其於97年9月27日、10月1
    4日警詢時及於98年2月9日、4月17日偵查時先辯稱：上開帳
    戶之存摺及提款卡放在包包內，包包放在機車踏墊上，包包
    拉鍊未拉，在騎車回家後就發現不見了云云（見臺北市政府
    警察局大安分局刑案偵查卷調查筆錄第3 頁、臺灣板橋地方
    法院檢察署九十七年度偵字第三三五○七號卷第14頁、內政
    部警政署保安警察第二總隊第四大隊第三中隊刑案偵查卷二
    第30至31頁、臺灣桃園地方法院檢察署九十八年度偵字第二
    一○二號卷第5頁、第35至36頁），嗣後於98年5月4日及5月
    6日於偵查中及本院審理中始改稱：乙○○在97年8月初有跟
    我說他有一筆錢要轉給他，要使用我的帳戶，請我將我帳戶
    之存摺、提款卡及密碼交給他云云（見臺灣桃園地方法院檢
    察署九十八年度偵字第二一○二號卷第57頁、臺灣高雄地方
    法院檢察署九十七年度偵字第三二九三七號卷第36至37頁、
    本院審易卷第25頁反面、本院卷第44頁），其前後供述不一
    ，所辯已難令人採信。再者，縱若被告甲○○確係因為被告
    乙○○有一筆緊急匯款而將上開帳戶及另一合作金庫之帳戶
    均借予被告乙○○，則被告甲○○於警詢及最初接受檢察官
    訊問時，即應將上情如實陳述，而非一再謊稱帳戶遺失，甚
    至還欺瞞證人即其友人吳毓芬、謝雅琪及李瑜君，使其三人
    於偵查中向檢察官為曾聽聞被告甲○○表示遺失上開帳戶存
    摺等語之證述（見臺灣桃園地方法院檢察署九十八年度偵字
    第二一○二號卷第35頁）。又被告甲○○即使有出借帳戶予
    乙○○之必要，亦僅需提供一個帳戶予被告乙○○即可，然
    被告甲○○卻一次交付二個帳戶予被告乙○○，是其所辯亦
    顯然悖離常情，自不足採信。
三、又金融帳戶為個人理財工具，亦事關財產權益之保障，其與
    存戶之印鑑章、提款卡及密碼結合，其專屬性、私密性更形
    提高，自有妥為保管及防止他人任意使用之必要，如非熟識
    或深得信賴之人，應無輕易交付上開資料之理。且近年來各
    種詐欺犯罪類型層出不窮，為掩飾不法行徑，避免執法人員
    循線查緝，詐騙集團多利用人頭帳戶作為犯罪所得金額存、
    提款之用，已廣為媒體所披露，並為政府宣導之重點，故個
    人之金融帳戶如落入不明人士手中，極易被利用為與財產犯
    罪有關之犯罪工具，亦為一般人生活上所應有之認識，被告
    二人既已成年，衡情應可懷疑並預見將帳戶之提款卡及密碼
    等資料交予他人，可能供不法詐騙份子用以詐使他人將款項
    匯入後，再加以提領之用，則其等仍將上開帳戶之金融卡及
    密碼出售予某真實姓名年籍不詳綽號「翔哥」之詐騙集團成
    年成員，依卷內事證，雖無證據證明被告二人知悉該詐騙集
    團成員如何犯罪，或被告二人與該詐欺集團成員間有何共同
    正犯關係，惟被告二人既無從知悉且無法掌握上開帳戶是否
    遭人非法使用，則該等犯罪集團成員將被告二人提供之上開
    帳戶供作提領不法詐騙款項之用，顯然為被告二人所可預見
    且不違反被告二人之本意，被告二人自有幫助詐欺取財之不
    確定故意甚明。
四、綜上所述，被告甲○○所辯僅係飾卸之詞，要無足採，本件
    事證明確，被告二人之犯行均堪以認定，應依法論科。
參、論罪科刑：
    按刑法上之幫助犯，係對於犯罪與正犯有共同之認識，而以
    幫助之意思，對於正犯資以助力，而未參與實施犯罪之行為
    者而言（最高法院七十五年度台上字第一五○九號、八十八
    年度台上字第一二七○號判決意旨參照），故如未參與實施
    犯罪構成要件之行為，且係出於幫助之意思提供助力，即屬
    幫助犯，而非共同正犯。本件被告甲○○提供上開帳戶之存
    摺、提款卡與密碼予被告乙○○再轉交予真實姓名年籍不詳
    綽號「翔哥」之成年男子，使「翔哥」與所屬詐騙集團成員
    得施用詐術令被害人丙○○、彭成鈞陷於錯誤，因而匯款至
    被告甲○○所提供之上開帳戶內，是被告甲○○、乙○○所
    為均係參與詐欺罪構成要件以外之行為，且在無證據證明被
    告甲○○、乙○○係以正犯而非以幫助犯之犯意參與犯罪之
    情形下，應認被告甲○○、乙○○所為均係幫助犯而非正犯
    行為。是核被告甲○○、乙○○所為，均係犯刑法第三十條
    第一項前段、第三百三十九條第一項之幫助詐欺取財罪。又
    被告甲○○、乙○○均以幫助之意思，參與構成要件以外之
    行為，均為幫助犯，爰依刑法第三十條第二項規定，按正犯
    之刑減輕之。又被告甲○○、乙○○以一幫助詐欺行為幫助
    該詐騙集團分別詐騙被害人丙○○、彭成鈞之財物，為想像
    競合犯，應從一重論以一幫助詐欺取財罪。再臺灣桃園地方
    法院檢察署檢察官移送併辦之犯罪事實（九十八年度偵字第
    一三九五六號、第一三九五七號）與本件經起訴且經本院論
    罪之犯罪事實，具有想像競合犯之裁判上一罪關係，為起訴
    效力所及，本院自得併予審究，附此敘明。爰審酌被告甲○○、乙○○輕易提供金融帳戶資料供他人犯罪使用，助長詐
    欺集團之猖獗，並增加被害人尋求救濟之困難，復使犯罪之
    追查趨於複雜，影響社會、金融秩序正常交易安全非微，及
    本件被害人丙○○、彭成鈞受詐騙之金額分別為六萬九千元
    與二萬八千元，而被告甲○○、乙○○迄今均未與被害人達
    成和解，及其二人年紀尚輕，且被告乙○○犯後始終坦承犯
    行，然被告甲○○則一再飾詞狡辯，復曾利用其友人吳毓芬
    等三人於偵查中證述曾聽聞被告甲○○表示上開帳戶存摺、
    提款卡確係遺失，企圖干擾犯罪之偵查，暨被告二人之犯罪
    之目的、手段與素行等一切情狀，認公訴人就被告甲○○部
    分，求處有期徒刑四月，尚屬過重，爰分別量處如主文所示
    之刑，並均諭知易科罰金之折算標準，以示懲儆。另被告甲○○交予被告乙○○出售予「翔哥」及其所屬詐欺集團成員
    之上開帳戶提款卡，係供本件犯罪所用，惟因已交予「翔哥
    」及其所屬詐欺集團成員使用，且依卷存資料亦無從證明被
    告甲○○尚有保有所有權之意思，堪認已非屬被告甲○○所
    有，是提款卡則不予宣告沒收。又被告甲○○交付予被告乙○○之上開帳戶存摺，因被告乙○○之友人認為無用，即遭
    被告乙○○任意丟棄，未交予「翔哥」及其所屬詐欺集團成
    員使用，其後由被告乙○○之父張潮銘的員工拾獲，交予被
    告甲○○領回乙情，有被告乙○○於本院審理時之證述、被
    告甲○○於偵查中之供述與證人張潮銘於偵查中之證述足證
    （本院卷第38頁、臺灣桃園地方法院檢察署九十八年度偵字
    第二一○二號卷第58頁、第36頁），堪認上開帳戶之存摺非
    供本件犯罪所用之物，又非違禁物，依法即不予宣告沒收，
    併此敘明。
據上論斷，應依刑事訴訟法第二百九十九條第一項前段，刑法第
三十條第一項、第二項、第三百三十九條第一項、第五十五條、
第四十一條第一項前段，刑法施行法第一條之一第一項、第二項
前段，判決如主文。
本案經檢察官馮浩庭到庭執行職務。
中    華    民    國    98    年    12    月    24    日
                  刑事第十二庭審判長法  官  魏于傑
                                    法  官  許雅婷
                                    法  官  李文娟
以上正本證明與原本無異。
如不服本判決應於收受判決後10日內向本院提出上訴書狀，並應
敘述具體理由；其未敘述上訴理由者，應於上訴期間屆滿後20日
內向本院補提理由書（均須按他造當事人之人數附繕本）「切勿
逕送上級法院」。
                                    書記官  蕭秀蓉
中    華    民    國    98    年    12    月    31    日
附錄本案論罪科刑法條全文：
刑法第三百三十九條第一項

司法院資訊處製作；財團法人民間司法改革基金會備份。
